【裁判字號】    98,醫,9
【裁判日期】    981023
【裁判案由】    損害賠償
【裁判全文】
臺灣臺中地方法院民事裁定                 98年度醫字第9號
原      告  丁○○
            丙○○
兼 上 一人
訴訟代理人  戊○○
被      告  仁愛醫療財團法人大里仁愛醫院
法定代理人  蘇志中
訴訟代理人  黃清濱律師
            紀育泓律師
上列當事人間請求損害賠償事件，本院裁定如下：
    主  文
原告之訴駁回。
訴訟費用由原告負擔。
    理  由
一、原告起訴主張：原告戊○○之夫陳泰和於民國89年9月13日
    至89年9月21日至被告處3次求診，主訴胸骨下即上腹部痛，
    胸部緊迫感呼吸困難及乾咳，被告醫院之內科醫師侯堅醫師
    診斷為「慢性支氣管炎」，心臟科醫師張之光醫師診斷為「
    舊性心肌梗塞」，惟心電圖判讀醫師廖世龍則判讀為「新近
    心肌梗塞」，陳泰和於同年10月4日上午再至被告處掛急診
    ，主訴噁心及上腹痛，急診室醫師乙○○未考量陳泰和有心
    肌梗塞病史，竟未予心電圖或抽血檢查，以排除心肌梗塞之
    可能，率爾依據病患口述認定係腸胃問題而施打KETO針，直
    接建議陳泰和同日下午至腸胃科門診，由腸胃科醫師林平賢
    醫師安排腹部超音波及胃鏡合併切片檢查。同年10月5日，
    陳泰和身體不適反胃、腹痛、嘔吐、心肌梗塞、無法進食，
    至訴外人林鳳瑞內兒科求診時，昏倒在林鳳瑞內兒科診所洗
    手間，經診斷係心肌梗塞，旋由診所醫師轉診至中國醫藥學
    院附設醫院急救，當日17時2分停止呼吸，21時20分宣告死
    亡。陳泰和至被告醫院求診，雙方已成立醫療契約，被告醫
    院應盡善良管理人之注意義務，因上開醫師之治療疏失，被
    告醫院有民法第227條不完全給付之情形致陳泰和死亡，為
    此依不完全給付之法律關係請求被告賠償。茲原告戊○○為
    陳泰和之配偶，因而支出喪葬費用新臺幣（下同）188,200
    元，被告醫院應對原告戊○○負賠償責任。原告戊○○並與
    陳泰和之女即原告丁○○、丙○○均各自受有精神上痛苦，
    爰各請求被告賠償非財產上之損害賠償200萬元等語。並聲
    明：(一)被告應給付原告戊○○2,188,200元及自起訴狀繕本
    送達翌日起至清償日止按週年利率5%計算之利息。(二)被告應
    給付原告丁○○及丙○○各200萬元及自起訴狀繕本送達翌
    日起至清償日止按週年利率5%計算之利息。(三)願供擔保，請
    准宣告假執行。
二、按除別有規定外，確定之終局判決就經裁判之訴訟標的，有
    既判力；原告之訴，有起訴違背第31條之1第2項、第253條
    、第263條第2項之規定，或其訴訟標的為確定判決之效力所
    及之情形者，法院應以裁定駁回之，民事訴訟法第400條第1
    項、第249條第1項第7款分別定有明文。而民事訴訟法第400
    條第1項所謂一事不再理之原則，乃指同一事件已有確定之
    終局判決，不得更行起訴者而言。其所謂同一事件，必須同
    一當事人就同一法律關係而為同一之請求，若此三者有一不
    同，即不得謂為同一事件，自不受確定判決之拘束（最高法
    院19年度上字第278號判例、79年度臺上字第2420號判決參
    照）。又判決之既判力，係關於為確定判決之事實審言詞辯
    論終結時之狀態而生（最高法院39年臺上字第214號判例參
    照）。是當事人就訴訟標的之權利或法律關係，在言詞辯論
    終結時前所存在之事由（攻擊防禦方法），不問在該訴訟之
    言詞辯論曾否主張，亦不問其未主張是否有過失，均因既判
    力而被遮斷。
三、查被告原名稱為財團法人仁愛綜合醫院，自97年7月15日起
    變更名稱仁愛醫療財團法人大里仁愛醫院，有臺中縣政府97
    年7月23日府授衛醫字第0970026206號函在卷可參。而查本
    件原告就其起訴主張之上開事實，前依不完全給付之法律關
    係，對於被告提起訴訟，業經本院91年度訴字第3509號判決
    駁回原告之訴，原告不服提起上訴，經臺灣高等法院臺中分
    院（下稱臺中高分院）以92年度上字第264號判決駁回上訴
    ，經原告再提起上訴，則經最高法院94年度臺上字第1605號
    判決廢棄原判決，發回臺中高分院，再經臺中高分院94年度
    醫上更（一）字第1號判決駁回上訴，原告不服再提起上訴
    ，則經最高法院96年度臺上字第1002號裁定駁回上訴而確定
    等情，業經本院依職權調閱前開卷宗核閱無誤。原告雖陳稱
    本院91年度訴字第3509號事件係針對張之光、林賢平二位醫
    師之醫療疏失事實，與本件係針對乙○○、甲○○二位醫師
    之業務過失行為請求不完全給付之損害賠償，兩案訴訟標的
    及請求之原因事實並不相同，惟查，原告於前開訴訟中已主
    張急診室醫師於89年10月4日誤判陳泰和為腸胃問題，將其
    轉診至腸胃科之醫療過失（見臺中高分院94年度醫上更（一
    ）字第1號民事判決第2頁及第10頁），於本件訴訟中僅係補
    充急診室醫師姓名為乙○○、甲○○，且原告所主張急診病
    歷中完全未見急診值班醫師之簽名，甲○○於89年10月4日
    未出面看診，處方箋上竟虛偽記載該日看診者為甲○○醫師
    ，實際看診之乙○○亦蓋橡皮章於處方箋上，藥袋上更是虛
    偽記載急診醫師甲○○等情，均係在前開判決之最後事實審
    言詞辯論終結日96年1月17日以前即存在，且係屬原告所主
    張急診室醫師醫療過失部分之攻擊防禦方法，揆諸前開說明
    ，原告就該攻擊防禦方法，縱未於前開訴訟之言詞辯論中主
    張，亦因既判力而被遮斷。則本院審核本件與前揭訴訟之當
    事人及原因事實均相同，訴之聲明亦僅係請求賠償之金額擴
    張，係求為與前訴可以代用之判決，是本件顯為前訴訟既判
    力效力之所及，原告就同一事實再為相同之主張，顯然已違
    反前揭規定，本院自應裁定駁回之。
四、依民事訴訟法第249條第1項第7款、第95條、第78條，裁定
    如主文。
中    華    民    國    98    年    10    月    23    日
                  民事第三庭    審判長法  官  許秀芬
                                      法  官  林慧貞
                                      法  官  黃佳琪
以上為正本，係照原本作成。
如對本裁定抗告須於裁定送達後10日內向本院提出抗告狀，並繳
納抗告費新台幣1,000元。
中    華    民    國    98    年    10    月    23    日
                                      書記官


司法院資訊處製作；財團法人民間司法改革基金會備份。
